最高法院刑事判決                              八十六年度台上字第一二○四號
    上訴人  甲○○
右上訴人因殺人未遂案件，不服台灣高等法院台中分院中華民國八十五年十月二十九
日第二審判決（八十五年度上訴字第一四四五號，起訴案號：台灣南投地方法院檢察
署八十四年度偵字第九八四號），提起上訴，本院判決如左：
    主  文
上訴駁回。
    理  由
按刑事訴訟法第三百七十七條規定，上訴於第三審法院，非以判決違背法令為理由，
不得為之。是提起第三審上訴，應以原判決違背法令為理由，係屬法定要件。如果上
訴理由狀並未依據卷內訴訟資料，具體指摘原判決不適用何種法則或如何適用不當，
或所指摘原判決違法情形，顯無其事或與法律規定得為第三審上訴理由之違法情形，
不相適合時，均應認其上訴為違背法律上之程式，予以駁回。
本件上訴人甲○○上訴意旨略稱：上訴人因與被害人楊明哲兄弟等人發生口角，進而
互毆，遭對方人多恃眾圍住，上訴人情急為自衛而拾木棍，於昏暗中用力揮打，致傷
及被害人，並無殺人之故意，僅屬傷害，原審未就此詳加調查，即依殺人未遂罪論處
，又未於科刑時審酌刑法第五十七條所定一切情狀，認事用法均有違誤等語。惟查原
判決認定上訴人因與被害人有口角，為洩憤，而萌殺人犯意，在路旁拾一枝長一百二
十公分、邊長各三‧五公分之四角木棍，朝逃跑中、手無寸鐵、體格又較其矮小之被
害人頭部猛擊，迄被害人倒地動彈不得始罷手，致被害人腦部挫傷出血、顱骨骨折，
又因以手護頭而左手小指骨骨折及左手指、右手腕多處挫傷，經急救始倖免於難等情
，因而維持第一審判決論處上訴人殺人未遂罪刑，駁回其在第二審之上訴，業已明
所憑之證據及認定之理由；對於上訴人否認有殺人犯意，辯稱：當時因遭被害人攻擊
乃揮木棍抵擋，現場天色黑暗，在混亂中打中被害人頭部，並非故意猛打被害人頭部
，見被害人蹲下求饒即停手等語，認為不足採信，亦依據調查結果詳予指駁。上訴意
旨並未依據卷內資料，具體指摘原判決之上開論斷究竟有何違背法令，仍執陳詞空言
否認有殺人之故意，進而指摘原審調查未盡，為單純之事實上爭執，難認符合第三審
上訴要件。又原判決已說明審酌上訴人犯罪之原因、手段、所致被害人之創痛，上訴
人之年齡、思慮、前科及犯後賠償情形等具體情狀，為量處有期徒刑五年之理由，殊
無上訴意旨所指未審酌刑法第五十七條所定一切情狀之違法。本件上訴違背法律上程
式，應予駁回。
據上論結，應依刑事訴訟法第三百九十五條前段，判決如主文。
中      華      民      國    八十六    年      三      月      七      日
                              最高法院刑事第二庭
                                  審判長法官  施  文  仁
                                        法官  陳  炳  煌
                                        法官  張  淳  淙
                                        法官  洪  文  章
                                        法官  林  錦  芳
      右正本證明與原本無異
                                              書  記  官
中      華      民      國    八十六    年      三      月     十二     日
